【裁判字號】    95,訴,154
【裁判日期】    950403
【裁判案由】    護照條例等
【裁判全文】
臺灣高雄地方法院刑事判決               95年度訴字第154號
公  訴  人  臺灣高雄地方法院檢察署檢察官
被      告  乙○○
上列被告因護照條例等案件，經檢察官提起公訴（94年度偵字第
18471 號），本院判決如下：
    主  文
乙○○連續行使偽造私文書，累犯，處有期徒刑壹年。其上貼有
乙○○照片之「丙○○」職業大貨車駕駛執照壹張、其上貼有乙
○○照片之「丙○○」國民身分證壹張、國民身分證申請書上偽
造之「丙○○」署名壹枚、「丙○○」印文壹枚、指印壹枚，均
沒收。
    事  實
一、乙○○前因施用毒品案件，經臺灣桃園地方法院以88年度訴
    字第796 號判處有期徒刑9 月確定；復因施用毒品案件，經
    同法院以90年度訴字第54號判處有期徒刑1 年6 月確定，各
    罪接續執行，於民國92年4 月27日執行完畢。猶未知警惕，
    因另犯他罪經判決確定，決意逃避執行，自忖將遭通緝，為
    免為警緝獲，欲申請護照逃離出境，遂基於行使偽造私文書
    及使公務員登載不實之概括犯意，先後為下列行為：
 (一) 於93年9 月6 日，檢具自己之照片，逕至交通部公路總局高
    雄區監理所（以下簡稱高雄區監理所），以背誦其胞兄丙○
    ○身分資料之方式，冒充其為丙○○本人，並以遺失為由，
    申請補發「丙○○」之職業大貨車駕駛執照（以下簡稱駕駛
    執照）。致使承辦之公務員誤信乙○○即為「丙○○」本人
    ，而將上開遺失補照之不實事項，登載於職務上所掌之「汽
    機車駕駛人異動登記書」公文書上，並將乙○○之照片黏貼
    在所補發之「丙○○」駕駛執照上，交予乙○○收執，足以
    生損害於丙○○及監理機關對於駕駛人資料管理之正確性。
 (二) 復於93年11月18日某時，前往高雄縣鳥松鄉戶政事務所，冒
    充丙○○本人，以遺失為由，申請補發「丙○○」之身分證
    ，因未備齊證件，而未受理。仍不願罷手，續於同日稍晚某
    時，再至前開戶政事務所，檢具自己之照片、前開貼有乙○
    ○照片之「丙○○」駕駛執照，及丙○○真正之軍人退伍令
    ，在「國民身分證申請書」上黏貼自己之照片，偽簽「丙○
    ○」之署名，盜用「丙○○」之印章，並以「丙○○」之名
    義捺印指紋，偽造該申請書後，持以申請補發「丙○○」之
    身分證，而行使前開使公務員登載不實之駕駛執照及具有私
    文書性質之身分證申請書。致使該所承辦之公務員誤信乙○
    ○即為「丙○○」本人，而將上開遺失補證之不實事項，登
    載於職務上所掌國民身分證補發登記之公文書上，並將乙○
    ○之照片，黏貼於補發之「丙○○」身分證後，交予乙○○
    收執，足以生損害於丙○○及戶政機關對於國民身分證核發
    領取資料管理之正確性。
 (三) 又於93年12月8 日，將前開貼有乙○○照片之「丙○○」身
    分證，交予不知情之高雄市「澄清湖旅行社」，而利用該旅
    行社不知情之承辦人員，偽造「丙○○」名義之護照申請書
    ，代向外交部領事事務局高雄辦事處（以下簡稱外交部領事
    局）以「丙○○」名義申辦護照遺失補發，而行使前開使公
    務員登載不實之「丙○○」身分證及具有私文書性質之護照
    申請書。嗣因外交部領事局承辦之公務員發覺前開申請書上
    所附照片與檔存之「丙○○」照片不符，通知前開旅行社通
    知「丙○○」面談後，函請內政部警政署刑事警察局調查後
    ，循線查獲上情。
二、案經高雄縣政府警察局移請臺灣高雄地方法院檢察署檢察官
    偵查起訴。
    理  由
一、程序部分：
    本件被告乙○○所犯為死刑、無期徒刑、最輕本刑為3 年以
    上有期徒刑以外之罪，其於本院準備程序進行中，就被訴事
    實為有罪之陳述，經受命法官告知簡式審判程序之旨，並聽
    取公訴人及被告之意見後，本院合議庭認宜進行簡式審判程
    序，爰依刑事訴訟法第273 條之1 第1 項之規定，裁定由受
    命法官獨任進行簡式審判程序，合先敘明。
二、認定事實所憑之證據：
    前揭事實，業據被告於本院審理中坦白承認（見本院卷第33
    、43頁），核與證人丙○○於警、偵中之證述大致相符（分
    見警卷第5 頁、偵卷第19頁），並有下列書證可資佐證：
 (一) 外交部領事事務局94年1 月19日領一字第09352500630 號函
    影本暨附：
    (1)其上貼有乙○○照片，而以「丙○○」名義申請補發護照
      之申請書影本1 紙。
    (2)其上貼有乙○○照片之「丙○○」身分證影本1 張。
    (3)丙○○出具之說明書影本1 份（內容略以：申請補發護照
      所檢具之身分證上照片非其本人等語）。
    (4)丙○○所簽具之護照遺失作廢申報表影本1 紙。
    (5)丙○○初次申請核發護照申請書影本1 份。
    (6)丙○○之口卡片影本1 紙。
    (7)乙○○之口卡片影本1 紙。
    （分見警卷第8 至18頁）。
 (二) 高雄縣鳥松鄉戶政事務所94年3 月17日鳥鄉戶字第09400005
    30號函暨附：
    (1)其上貼有乙○○照片，而以「丙○○」名義申請補發身分
      證之申請書影本1 份。
    (2)其上貼有乙○○照片之「丙○○」駕駛執照影本1 張。
    (3)丙○○之軍人退伍令影本1 紙。
     （分見警卷第23至28頁）。
 (三) 交通部公路總局高雄區監理所94年10月18日高監駕字第0940
    050548號函暨附：
    (1)其上貼有乙○○照片之「丙○○」汽機車駕駛人異動登記
      書1 紙。
    (2)職業汽車駕駛執照登記書1 紙。
    （分見偵卷第32、33頁）。
    綜上，被告自白既核與前開卷證資料相符，自堪採信。本件
    事證明確，被告犯行洵堪認定，應予依法論科。
三、論罪科刑部分：
 (一) 被告冒充「丙○○」本人，持自己照片申請補發「丙○○」
    之駕駛執照；持該駕駛執照申請補發「丙○○」之身分證；
    持該身分證申請補發「丙○○」之護照，係犯刑法第216 條
    、第214 條之明知為不實之事項而使公務員登載於職務上所
    掌之公文書罪，及護照條例第23條第4 項之冒用名義申請護
    照罪。又被告自行偽造「丙○○」名義之國民身分證申請書
    及利用旅行社不知情之承辦人員偽造「丙○○」名義之護照
    申請書後，自行或利用旅行社人員持以申請補發「丙○○」
    之身分證及護照而行使，均係犯刑法第216 條、第210 條之
    行使偽造私文書罪。其利用不知情之旅行社承辦人員行使前
    開偽造之護照申請書，應論以間接正犯。被告偽簽「丙○○
    」之署名，盜用「丙○○」之印章進而偽造印文，並以「丙
    ○○」之名義捺印指紋之行為，係偽造前開國民身分證申請
    書之階段行為；先後數次偽造私文書、使公務員登載不實文
    書之低度行為，分別為行使之高度行為所吸收，均不另論罪
    。又被告連續行使偽造私文書及行使使公務員登載不實文書
    之犯行，均時間緊接，分別觸犯構成要件相同之罪名，顯係
    出於概括犯意反覆為之，均為連續犯，各應依刑法第56條之
    規定論以一罪，並加重其刑。又所犯連續行使偽造私文書、
    連續行使使公務員登載不實文書及冒用名義申請護照三罪間
    ，均係為冒用「丙○○」之名義申請護照，藉以蒙混出境，
    顯有方法、目的之牽連關係，應依刑法第55條後段之規定，
    從一重之連續行使偽造私文書罪處斷。公訴意旨認以冒用名
    義申請護照為較重之罪，容有誤會。末查，被告前有如事實
    欄所示之犯罪科刑紀錄，有臺灣高等法院被告前案紀錄表1
    份在卷可按，其於受有期徒刑執行完畢後，5 年內再犯本件
    有期徒刑以上之罪，為累犯，應依刑法第47條規定加重其刑
    ，並遞加重之。
 (二) 本院審酌被告因案逃亡，竟冒用被害人之名義，使公務員登
    載不實之駕駛執照、身分證、護照等，以圖逃避追緝，並自
    由出入國境，對於被害人丙○○，及監理、戶政及外交領事
    事務機關對於證照之管理危害甚鉅，亦對司法機關執行刑罰
    及入出境管理機關對於入出境之管理有危害之虞，且前有如
    事實欄所示之犯罪科刑紀錄，足見平日素行不佳；惟念其事
    後始終坦承犯行，犯罪後態度良好等一切情狀，量處如主文
    所示之刑。
 (三) 偽造之申請補發身分證申請書、補發護照申請書，及使該管
    公務員為不實登載之各該公文書，既經提出於各該機關檔存
    ，已非屬被告所有，毋庸宣告沒收。惟國民身分證申請書上
    偽造之「丙○○」署名、印文及以「丙○○」名義捺印之指
    印各1 枚，仍應依刑法第219 條之規定，不問屬於犯人與否
    ，沒收之。至貼有乙○○照片之「丙○○」駕駛執照、身分
    證各1 張，既經各該機關發給被告持有，仍屬被告所有因犯
    罪所得之物，且為避免將來再遭利用作為犯罪工具，爰依同
    法第38條第1 項第3 款規定沒收之。
據上論斷，應依刑事訴訟法第273 條之1 第1 項、第299 條第1
項前段、護照條例第23條第4 項，刑法第11條前段、第56條、第
216 條、第210 條、第214 條、第55條、第47條、第38條第1 項
第3 款、第219 條，罰金罰鍰提高標準條例第1 條前段，判決如
主文。
本案經檢察官甲○○到庭執行職務。
中    華    民    國    95    年    4     月    3     日
                  刑事第六庭    法  官  林柏壽
以上正本證明與原本無異。
如不服本判決，應於判決送達後10日內，向本院提出上訴狀。
中    華    民    國    95    年    4     月    3     日
                                書記官  林國龍
附錄本案論罪科刑法條全文：
中華民國刑法第210 條
偽造、變造私文書，足以生損害於公眾或他人者，處5 年以下有
期徒刑。
中華民國刑法第214 條
明知為不實之事項，而使公務員登載於職務上所掌之公文書，足
以生損害於公眾或他人者，處3 年以下有期徒刑、拘役或500 元
以下罰金。
中華民國刑法第216條
行使第210 條至第215 條之文書者，依偽造、變造文書或登載不
實事項或使登載不實事項之規定處斷。
護照條例第23條
偽造、變造國民身分證以供申請護照，足以生損害於公眾或他人
者，處5 年以下有期徒刑、拘役或科或併科新臺幣50萬元以下之
罰金。
行使前項文書者，亦同。
將國民身分證交付他人或謊報遺失，以供冒名申請護照者，處5
年以下有期徒刑、拘役或科或併科新臺幣10萬元以下之罰金。
前項冒用名義者，亦同。
受託申請護照，明知第1 項至第4 項事實或偽造、變造或冒用之
照片，仍代申請者，處5 年以下有期徒刑、拘役或科或併科新臺
幣10萬元以下之罰金。


司法院資訊處製作；財團法人民間司法改革基金會備份。
